【裁判字號】    89,交上訴,6
【裁判日期】    890602
【裁判案由】    過失致死
【裁判全文】
臺灣高等法院花蓮分院刑事判決                      八十九年度交上訴字第六號
    上訴人即被告  甲○○
右上訴人即被告因過失致死案件，不服臺灣花蓮地方法院八十九年度交訴字第二號中
華民國八十九年三月三日第一審判決 (起訴案號：臺灣花蓮地方法院檢察署八十八年
度偵字第三九八七號)，提起上訴，本院判決如左：
    主  文
原判決撤銷。
甲○○因過失致人於死，累犯，處有期徒刑肆月，如易科罰金，以參佰圓折算壹日。
    事  實
一、甲○○係花蓮縣玉里鎮鎮公所里幹事，曾於民國（下同）八十五年間因違反槍砲
    彈藥刀械管制條例案件，經臺灣花蓮地方法院以八十五年度易字第一０七四號判
    處有期徒刑三月，於八十五年十二月二十四日確定，甫於八十六年一月十四日執
    行完畢。詎其仍不知警惕，於八十八年八月二十五日晚間十九時許，駕駛玉里鎮
    公所所有車號Ｕ七－０七九七號自用小客車，搭載玉里鎮鎮長潘富民沿台一九五
    甲線公路（即樂德公路）由南向北方向行駛，欲前往該鎮松浦里參加萬善寺之祭
    典及春日里之豐年祭等活動，途經玉里鎮○○段台一九五甲線公路十四公里又四
    百公尺處時，原應注意行經上開無號誌之交岔路口時，須減速慢行，並隨時作停
    車之準備或採取必要之安全措施，而依當時天氣雖陰，惟有夜間路燈照明設備、
    視距良好、車道上無障礙物，並無不能注意情事，竟能注意而疏未注意，未減速
    且未採取必要之安全措施，撞及亦疏未注意支線道車應暫停讓幹道車先行之潘盼
    維所騎乘，自支線巷口由東向西駛出之腳踏車，致潘盼維人車倒地，雖經送醫仍
    因顱內出血傷重不治死亡。甲○○於肇事後則留於現場，於處理警員到場時自首
    坦承肇事，並接受審判。
二、案經甲○○自首及臺灣花蓮地方法院檢察署檢察官據報相驗後自動檢舉偵查起訴
    。
    理  由
一、訊據被告甲○○，於原審審理中，坦承於上揭時、地因駕車與被害人潘盼維發生
    車禍之情事，惟矢口否認有何過失致死犯行，辯稱：該路段並無顯示交叉路之號
    誌，伊當時以時速四十公里之車速行進，且該巷口有房屋擋住，在被告即將到達
    該巷口時，潘盼維騎乘腳踏車突然自巷口衝出，被告發現後，立即閃避，但潘盼
    維的腳踏車並無煞車系統，無法煞停，乃撞擊伊所駕駛車輛之右前保險桿及右前
    葉子板，本件車禍之原因實係因當地之交通設施設置不當，及潘盼維突然騎腳踏
    車衝出所致，伊並無任何過失可言等語。但於本院審理中則對於其過失致人於死
    事實，供承不諱。次查右揭事實，有花蓮縣警察局玉里分局觀音派出所相驗案件
    初步調查報告表、道路交通事故調查報告表、現場照片八張等在卷可稽，而被害
    人潘盼維確因本件車禍顱內出血死亡，亦經檢察官督同檢驗員相驗屬實，製有勘
    驗筆錄、驗斷書、相驗屍體證明書等在卷為證。根據卷內道路交通事故調查報告
    表及花蓮縣警察局玉里分局觀音派出所相驗案件初步調查報告表均認「甲○○駕
    駛公務車車號Ｕ七－０七九七號由南向北行駛，行至肇事地點，右方巷道衝出一
    部自行車由潘盼維駕駛，甲○○閃避不及，側撞自行車，導致潘盼維頭部受傷，
    送醫治療，隔日不治死亡」等語（見相驗卷第第三、十頁），核與被告於本院審
    理中供承原判決所載事實無訛等語相符。足證被告於原審否認過失之辯，係屬事
    後畏罪飾詞，不足採信，而其於本院審理中所為供述，始為真實。
二、按汽車行經無號誌之交叉路口，應減速慢行，作隨時停車之準備，道路交通安全
    規則第九十三條第一項第四款定有明文，被告駕駛自用小客車應注意前開規定，
    且依當時情形，天氣雖陰，惟有夜間路燈照明設備、視距良好、車道上無障礙物
    ，並無不能注意情事，乃竟未注意上揭規定，因而撞擊被害人潘盼維所騎乘之腳
    踏車，致其人車倒地，潘盼維並因頭部外傷顱內出血不治死亡，自應負過失責任
    ，且其過失行為與被害人潘盼維之死亡結果間有相當因果關係，雖被害人潘盼維
    騎乘腳踏車自支線駛出，疏未注意支線道車應暫停讓幹道車先行，對本案車禍之
    發生與有過失，惟尚不能解免被告之過失責任。本件經送台灣省花東區車輛行車
    事故鑑定委員會鑑定結果，亦認「（駕駛行為）：潘車由巷道駛出時，支線道車
    未暫停讓幹道車先行。向車行經路口時，未減速慢行，致發現狀況往左煞避撞擊
    潘車。‧‧‧‧‧‧，警圖中未標示巷口雙黃線起點至向車停止處之垂直距離，
    處理警員補充說明為二十二公尺，顯示向車車速不慢。（鑑定意見）：潘盼維於
    夜間騎乘腳踏車行經無號誌路口，支線道車未暫停讓幹線道車先行，與甲○○於
    夜間駕駛小客車行經無號誌路口，未注意車前狀況，減速慢行，二者同為肇事因
    素」等語，有該會八十八年十月二十一日八八花鑑字第八八四七０號函所附之鑑
    定意見書一份附卷可稽（見相驗卷第三十九至四十一頁）。綜上諸情，本件事證
    已臻明確，被告犯行洵堪認定，應予依法論科。
二、核被告所為係犯刑法第二百七十六條第一項過失致人於死罪。檢察官以被告於檢
    察官相驗時自承係司機，而起訴被告以業務過失致人死罪嫌，原審判決亦據以論
    罪，原非無見，但查被告於本院審理時辯稱：「我非業務上之駕駛，我在鎮公所
    擔任之職務並非司機，當初檢察官問我今天是不是幫鎮長開車，我才如此答的」
    等語，並提出花蓮縣玉里鎮公所八十九年五月十五日八九鎮人字第０五二一二號
    服務證明一紙為證。經查被告於案發時係任職花蓮縣玉里鎮公所民政課代理里幹
    事，有上揭服務證明可憑，而被告於檢察官相驗初訊時，對「現職」之訊問，答
    稱「玉里鎮公所幫鎮長開車」等語，經核若被告係從事司機之職，當係答稱玉里
    鎮公所司機始符常情，佐之前述服務證明，被告上該答辯應可採信，從而被告應
    非專職司機已可認定。是原判決以業務過失致死罪論處被告即有未合，被告上訴
    指摘原判決不當，為有理由，自應由本院撤銷改判，並基於社會基本事實之同一
    性，變更檢察官起訴法條。爰審酌被告前曾於八十五年間因違反槍砲彈藥刀械管
    制條例案件，經原審法院以八十五年度易字第一０七四號判處有期徒刑三月，於
    八十五年十二月二十四日確定，甫於八十六年一月十四日執行完畢，此有台灣高
    等法院被告全國前案紀錄表一紙在卷足憑，其於五年內再犯本案有期徒刑以上刑
    之罪，為累犯，應加重其刑。又被告於肇事後立即報警處理，坦承肇事並接受偵
    訊審判，有被告八十八年八月二十五日警訊筆錄在卷可按，核與自首之要件相符
    ，應依刑法第六十二條前段，減輕其刑，並先加後減之。並審酌被告之犯罪動機
    、目的、就本件車禍之過失責任尚屬輕微、被害人潘盼維騎乘腳踏車自支線駛出
    未注意暫停讓幹道車先行與有過失及被告已賠償被害人新台幣三百萬元（有和解
    書附卷可稽），暨犯罪後態度等一切情狀，量處如主文所示之刑，以示懲儆。併
    諭知易科罰金之折算標準。
據上論斷，應依刑事訴訟法第三百六十九條、第三百六十四條、第二百九十九條第一
項前段、第三百條、刑法第二百七十六條第一項、第四十七條、第六十二條前段、第
四十一條、罰金罰鍰提高標準條例第一條前段、第二條，判決如主文。
本案經檢察官翟光軍到庭執行職務。
中      華      民      國      八十九      年      六      月    二    日
                                    審判長法官     謝  志  揚
                                          法官     何  方  興
                                          法官     闕  銘  富
右正本證明與原本無異。
檢察官如不服本判決應於判決送達後十日內向本院提出上訴狀。其未述理由者，並應
於提出上訴狀後十日內向本院補提理由狀（須附繕本）。
被告不得上訴。
                                        書記官     邱  廣  譽
中      華      民      國      八十九      年      六      月    二    日


司法院資訊處製作；財團法人民間司法改革基金會備份。
